【裁判字號】    95,交聲,135
【裁判日期】    950502
【裁判案由】    違反道路交通管理處罰條例聲明異議
【裁判全文】
臺灣臺北地方法院交通事件裁定         95年度交聲字第135號
異  議  人  甲○○
上列異議人因違反道路交通管理處罰條例案件，對於交通部公路
總局臺北區監理所民國九十四年十月十七日北監自字第○九四一
○一七○四一號函、九十四年十一月二十四日北監自字第○九四
一○一九一六六號函文內容，聲明異議，本院裁定如下：
    主    文
異議均駁回。
    理    由
一、聲明異議意旨略以：交通部公路總局臺北區監理所（下簡稱
    臺北區監理所）於民國九十四年十一月二十四日所為之北監
    自字第○九四一○一九一六六號函文，及於九十四年十月十
    七日所為之北監自字第○九四一○七○四一號函文內容均有
    違誤，監理所不應未經通知，即註銷人民之駕照，是上開處
    分，顯有錯誤，爰聲請撤銷原處分云云。
二、按受處分人，不服第八條主管機關所為之處罰，得於接到裁
    決書之翌日起二十日內，向管轄地方法院聲明異議，道路交
    通管理處罰條例第八十七條第一項定有明文；而依同法第八
    條第一項第一款、第三項規定，違反同法第十二條至第六十
    八條之規定者，由公路主管機關設置之交通裁決單位處罰；
    復按對於持逾期駕駛執照駕車者之處罰，規定於道路交通管
    理處罰條例第二十二條第一項第六款，是以，若異議人因違
    反道路交通管理處罰條例第二十二條第一項第六款規定而受
    處分，欲依同法第八十七條規定向管轄法院聲明異議者，自
    以經道路交通管理處罰條例第八條之公路主管機關所設置之
    交通裁決單位裁決處罰之案件方得為之。再交通法庭認聲明
    異議不合法律上之程式或其異議權已經喪失者，應以裁定駁
    回之，但其不合法律上之程式可補正者，應先定期命為補正
    ，逾期不補正者，即予駁回，復為道路交通案件處理辦法第
    十八條所明定。
三、經查：
（一）異議人前於九十一年六月二十六日十三時三十二分許，持
      逾期駕照駕駛車牌號碼Ｈ九─二二五九號自用小客貨車在
      臺北市○○○路行駛，經警舉發後，復為臺北區監理所認
      定係違反道路交通管理處罰條例第二十二條第一項第六款
      規定，而以九十二年四月二十三日北監自裁字裁四○─Ａ
      四Ｋ八○○五九九號違反道路交通管理事件裁決書裁處異
      議人新臺幣（下同）三千六百元，並扣繳駕駛執照，上開
      罰鍰應於九十二年五月二十三日前繳納，若逾期未繳納，
      自九十二年五月二十四日起易處吊扣駕駛執照三個月，並
      限於九十二年六月七日前繳送，九十二年六月七日前未繳
      送駕駛執照者，自九十二年六月八日起易處吊銷，並逕行
      註銷駕駛執照，駕駛執照吊（註）銷後，自九十二年六月
      八日起一年內不得重新考領駕駛執照，此參卷附之上開裁
      決書即明。而上開裁決書係於九十二年四月三十日送達於
      異議人，復有中華民國郵政掛號郵件收件回執一紙在卷可
      憑，惟異議人並未於收受裁決書後二十日內向本院聲明異
      議，亦未於期限內繳納罰鍰及繳交駕駛執照，是臺北區監
      理所即於九十二年六月八日起至九十三年六月七日止，逕
      行註銷異議人之駕駛執照一年。詎異議人竟於九十四年十
      月十二日持已註銷之駕照駕車，違反道路交通管理處罰條
      例第二十一條第一項第六款規定當場經警製發舉發違反道
      路交通管理事件通知單（下稱舉發通知單）（Ａ五Ｌ五○
      ○八○六號）予以舉發，而受處分人於九十四年十月十三
      日對於上開二張舉發通知單（Ａ四Ｋ八○○五九九、Ａ五
      Ｌ五○○八○六）向臺北區監理所申述，臺北區監理所於
      九十四年十月十七日以北監自字第○九四一○一七○四一
      號函回覆先後二次舉發並未違誤，復因送達有誤，臺北區
      監理所復於九十四年十一月二十四日以北監自字第○九四
      一○一九一六六號函再次寄送北監自字第○九四一○一七
      ○四一號函予異議人，此亦有上開二份函文附卷可證。
（二）異議人復於九十四年十二月十二日具狀對於臺北區監理所
      北監自字第○九四一○一七○四一號函、北監自字第○九
      四一○一九一六六號函表示不服，此參異議人所書立之抗
      告狀即明，然就Ａ五Ｌ五○○八○六號舉發通知單所載違
      規事件，異議人係對於臺北區監理所所為上開函文內容不
      服，並非對公路主管機關所設置之交通裁決單位所為之裁
      決聲明異議，此觀卷附由異議人書立之抗告狀自明，揆諸
      前揭說明，異議人未待臺北區監理所作出正式之裁決結果
      ，即逕行具狀向本院聲明異議，與首揭道路交通管理處罰
      條例第八十七條第一項規定意旨有違，是此部分聲明異議
      不合法且無從補正，應予駁回。本件異議人若對前開舉發
      通知單之內容不服，應嗣主管機關裁決並製作裁決書送達
      異議人後，再於收受裁決書之翌日起二十日內，向管轄地
      方法院聲明異議，方符法制；至於Ａ四Ｋ八○○五九九號
      舉發通知單所指之違規事件，臺北區監理所業已裁決，異
      議人於收受裁決書之翌日起二十日內並未聲明異議，已不
      得再行異議，臺北區監理所為求便民於上開函文中敘明此
      部分以求讓異議人理解，並非另為裁處，異議人亦無對此
      表示異議之空間，附此敘明。
據上論斷，應依道路交通案件處理辦法第十八條，裁定如主文。
中   華   民   國    九十五   年    五    月    二    日
                          交通法庭法  官  劉素如
以上正本證明與原本無異。
如不服本裁定，應於裁定送達後5日內向本院提出抗告狀。
                                  書記官  洪嘉祥
中   華   民   國    九十五   年    五    月    二    日


司法院資訊處製作；財團法人民間司法改革基金會備份。
